【裁判字號】    89,訴,2443
【裁判日期】    891124
【裁判案由】    違反槍砲彈藥刀械管制條例
【裁判全文】
~V;臺灣高雄地方法院刑事判決                     八十九年度訴字第二四四三號
    公  訴  人  臺灣高雄地方法院檢察署檢察官
    被      告  甲○○
右列被告因違反槍砲彈藥刀械管制條例案件，經檢察官提起公訴 (八十九年度偵字第
一三０七八號)，本院判決如左：
    主  文
甲○○未經許可，寄藏可發射子彈具有殺傷力之改造手槍，處有期徒刑壹年伍月，併
科罰金新台幣拾萬元，罰金如易服勞役，以參佰元（即新台幣玖佰元）折算壹日。扣
案之仿BERETTA廠半自動手槍改造之改造手槍壹支沒收。
其餘被訴部分無罪。
    事  實
一、甲○○曾因竊盜罪，經法院裁處應予訓誡，又因預備殺人及恐嚇取財，經法院裁
    處令入感化教育處所施以感化教育，並於民國八十一年間因違反麻醉藥品管理條
    例案件，經法院判處有期徒刑四月。詎不知警惕，復於八十九年三月間某日，在
    高雄縣鳳山市體育館旁，受其友人綽號為「胡椒」之不詳姓名男子委託，代為保
    管綽號「胡椒」男子持有之仿BERETTA廠半自動手槍改造之具殺傷力可發射子彈
    之改造手槍一支及具殺傷力支子彈一顆、未具殺傷力之子彈四顆及玩具槍金屬空
    彈殼八顆，而未經許可，持有並將之寄藏在其高雄縣鳳山市○○里○○路○段七
    一巷十二之三號住處。嗣於八十九年六月十日晚上九時三十分許，在上址為警查
    獲，並扣得上開槍彈。
二、案經內政部警政署高雄港務警察所報請台灣高雄地方法院檢查署檢察官偵查起訴
    。
    理  由
壹、有罪部分：
一、右揭事實訊據被告甲○○坦承不諱，並有扣案之上開槍彈可資佐證，上開槍彈經
    送內政部警政署刑事警察局驗驗結果，認扣案之手槍一支係仿BERETTA廠半自動
    手槍製造之金屬玩具手槍換裝土造金屬槍管改造而成之改造手槍，機械性能良好
    ，具有殺傷力。送鑑子彈十三顆，其中五顆係玩具槍金屬彈殼加裝直徑約八．五
    MM之金屬彈頭改造而成，試射二顆，一顆可擊發，認具殺傷力，一顆無法擊發，
    認不具殺傷力，八顆認係玩具槍金屬空彈殼，有該局鑑驗通知書附卷可稽，罪證
    明確，被告犯行堪以認定。
二、核被告所為係犯槍砲彈藥刀械管制條例第十一條第四項之未經許可寄藏可發射子
    彈具有殺傷力之改造手槍罪及同條例第十二條第四項之未經許可寄藏子彈罪。按
    寄藏係受人委託代為保管，其保管本身所為之持有，乃寄藏之當然結果，法律上
    已就寄藏行為為包括之評價，不另就持有論罪。被告一寄藏行為同時觸犯上開二
    罪名，為異種想像競合犯，應從一重之上開條例第十一條第四項之罪處斷。公訴
    意旨認應分論併罰，容有未洽，附此說明。爰審酌被告曾有如事實欄所示之犯罪
    紀錄，有本院被告院內索引卡紀錄表、台灣高等法院被告全國前案紀錄表在卷可
    考，素行尚非良好，其未經許可，寄藏上開具殺傷力之槍彈，對於社會治安造成
    威脅，惟其犯後坦承罪行，態度難謂不佳等一切情狀，量處如主文所示之刑，並
    諭知罰金如易服勞役之折算標準，以資懲儆。再按犯第十一條之罪，經判處有期
    徒刑者，應於刑之執行完畢或赦免後，令入勞動場所，強制工作，其期間為三年
    。固為上揭條例第十九條第一項所明定。而按上開法條規定，所謂令入勞動場所
    ，強制工作，本屬義務宣告。惟依司法院大法官會議釋字第四七一號解釋意旨參
    酌以觀，業認依槍砲彈藥刀械管制條例第十九條第一項規定，不問對於行為人有
    無預防矯治其社會危險性之必要，一律宣告強制工作三年，不符憲法有關比例原
    則規定，應自該號解釋公布之日即八十七年十二月十八日起不予適用。是參照上
    開解釋意旨，足見被告涉有寄藏改造手槍及子彈行為，應否令入勞動場所，強制
    工作之宣告，須符合憲法上關於比例原則規定，即行為人違反槍砲彈藥刀械管制
    條例之行為，應具有預防矯治其社會危險性之必要。從而，依解釋意旨觀之，上
    揭條例第十九條第一項規定，已非屬純粹義務宣告甚明。查本件被告固有如事實
    欄所示之犯罪紀錄，品行尚非良好，然被告寄藏上開槍彈，並未持以犯罪或具有
    犯罪目的，足認被告等行為不具備預防矯治其社會危險性之必要，依上開解釋意
    旨，自無須諭知被告應於刑之執行完畢或赦免後，令入勞動場所，強制工作三年
    。扣案之可發射子彈具有殺傷力之改造手槍一支，屬違禁物，應依刑法第三十八
    條第一項第一款規定宣告沒收。至於另一顆有殺傷力之改造子彈，已用於試射，
    自毋庸宣告沒收。另經鑑定不具殺傷力之子彈一顆、玩具槍金屬空彈殼八顆，均
    不具殺傷力，至於另三顆子彈，未經射試，上開鑑驗通知書亦未認其具有殺傷力
    ，是無證據該三顆子彈為有殺傷力之子彈，非屬違禁物，亦非本件被告供犯罪所
    用或預備之物，爰均不予宣告沒收。
貳、無罪部分：
一、公訴意旨另以：被告另行起意，於八十九年五月間某日，向不詳姓名之人購買空
    氣槍鉛彈一包，而未經許可持有，因認被告涉犯槍砲彈藥刀械管制條例第十四條
    第四項之未經許可持有子彈罪嫌等情。
二、按犯罪事實應依證據認定之，無證據不得推定其犯罪事實；又不能證明被告犯罪
    或其行為不罰者，應諭知無罪之判決，刑事訴訟法第一百五十四條、第三百零一
    條第一項分別定有明文。次按槍砲彈藥刀械管制條例所稱之彈藥，係指該條例第
    四條第一款各式槍砲所使用之砲彈、子彈及其他具有殺傷力或破壞性之各類炸彈
    、爆裂物，上開條例第四條第二款亦有明定。經查，扣案之空氣槍鉛彈，經送鑑
    定結果，認係制式口徑五．五口mm之空氣槍鉛彈，有上開內政部警政署刑事警察
    局鑑驗通知書足憑。是扣案之空氣槍鉛彈，上開鑑驗通知書並未認定其有殺傷力
    或破壞性，亦非屬炸彈或爆裂物，尚非槍砲彈藥刀械管制條例第四條第二款所定
    之彈藥，故其持有上開空氣槍鉛彈，應屬不罰之行為，爰為無罪判決之諭知。至
    於被告持有之未具殺傷力之玩具手槍一支，公訴意旨已認定其不具殺傷力，與上
    開條例構成要件不合，不另為不起訴處分之諭知，從而，起訴事實雖有述及此部
    分，應屬贅述，本院自毋庸加予審究。扣案之空氣槍鉛彈一包，非屬違禁物，亦
    非本件被告供犯罪所用或預備之物，尚乏沒收依據，不予宣告沒收。
據上論斷，應依刑事訴訟法第二百九十九條第一項前段、第三百零一條第一項，槍砲
彈藥刀械管制條例第十一條第四項、第十二條第四項，刑法第十一條前段、第五十五
條、第四十二條第二項、第三十八條第一項第一款，罰金罰鍰提高標準條例第二條，
判決如主文。
本案經檢察官詹美玲到庭執行職務。
中      華      民      國      八十九      年    十一  月    二十四    日
                                  臺灣高雄地方法院刑事庭
                                法  官    郭錦茂
右正本證明與原本無異。
如不服本判決，應於判決送達後十日內，向本院提出上訴狀。
                                書記官    賴佳慧
中    華    民    國      八十九      年      十一      月    二十九    日
附錄本判決論罪法條：
槍砲彈藥刀械管制條例第十一條第四項：
  未經許可，持有、寄藏或意圖販賣而陳列第一項所列槍砲者，處一年以上七年以下
  有期徒刑，併科新台幣七百萬元以下罰金。
槍砲彈藥刀械管制條例第十二條第四項：
  未經許可，持有、寄藏或意圖販賣而陳列子彈者，處五年以下有期徒刑，併科新台
  幣三百萬元以下罰金。


司法院資訊處製作；財團法人民間司法改革基金會備份。
